【裁判字號】    98,訴,1188
【裁判日期】    981218
【裁判案由】    毒品危害防制條例
【裁判全文】
臺灣基隆地方法院刑事判決              98年度訴字第1188號
公  訴  人  臺灣基隆地方法院檢察署檢察官
被      告  甲○○
上列被告違反毒品危害防制條例案件，經檢察官提起公訴（98年
度毒偵字第1820號），被告就被訴事實為有罪之陳述，本院合議
庭裁定由受命法官獨任進行審判，經改依簡式審判程序審理後判
決如下：
    主  文
甲○○施用第一級毒品，累犯，處有期徒刑捌月。
    事  實
一、甲○○前因施用毒品案件，經本院裁定送觀察、勒戒後，認
    無繼續施用毒品之傾向，於民國88年12月2 日執行完畢後釋
    放出所，並由臺灣基隆地方法院檢察署檢察官各以88年度偵
    字第5756號為不起訴處分確定。復於上開觀察勒戒執行完畢
    釋放後之5 年內，因施用毒品案件，再經本院裁定送觀察勒
    戒，於89年4 月19日執行完畢釋放出所，由臺灣基隆地方法
    院檢察署檢察官以89年度毒偵緝字第156 號為不起訴處分確
    定。復因施用第一級毒品案件，經本院以以93年度訴字第10
    6 號判處有期徒刑7 月確定，並於94年1 月9 日執行完畢。
    再因施用毒品案件，經本院裁定送觀察、勒戒後，認有繼續
    施用毒品之傾向，復裁定令入戒治處所施以強制戒治，其於
    95年2 月12日起送臺灣屏東戒治所執行強制戒治，經執行6
    個月以上後，經該所評定其成效合格，無繼續強制戒治之必
    要，而停止戒治，並由臺灣基隆地方法院檢察署檢察官以95
    年度戒毒偵字第48號為不起訴處分確定。再因施用施用第一
    級毒品案件，經本院以96年度訴字第344 號判處有期徒刑8
    月確定，嗣經減刑為有期徒刑4 月；另因傷害案件，經本院
    以96年度基簡字第1233號判處有期徒刑5 月確定，其因上開
    2 案件所處之刑，嗣經本院以97年度聲字第271 號裁定合併
    定應執行有期徒刑8 月確定，於97年9 月25日執行完畢。再
    因先後2 次施用第一級毒品案件，經臺灣基隆地方法院檢察
    署檢察官於98年5 月6 日以98年毒偵字第653 號、同年7 月
    9 日以98年度毒偵字第983 號為緩起訴處分中。
二、詎甲○○猶不思戒斷毒癮，復基於施用第一級毒品海洛因之
    犯意，於98年9 月19日某時，在臺北縣瑞芳鎮○○○○路29
    巷35號住處，以捲菸點燃吸食之方式，非法施用第一級毒品
    海洛因1 次。嗣於98年9 月22日上午9 時55分許，至臺灣基
    隆地方法院檢察署觀護人室執行保護管束程序，並依法採尿
    送驗，結果呈嗎啡之陽性反應，始查知上情。
三、案經臺灣基隆地方法院檢察署觀護人室觀護人簽請同署檢察
    官偵查後起訴。
    理  由
壹、程序事項
    本件被告甲○○所犯者非為死刑、無期徒刑、最輕本刑為3
    年以上有期徒刑之罪或高等法院管轄第一審案件，其於準備
    程序進行中，先就被訴事實為有罪之陳述，經告知其簡式審
    判程序之旨，並聽取公訴人、被告之意見後，本院業已依刑
    事訴訟法第273 條之1 第1 項之規定，裁定由受命法官獨任
    以簡式審判程序進行本案之審理。
貳、實體事項
一、上開事實，業據被告於檢察官偵查中及本院審理時坦承在卷
    ，且其經採集之尿液送驗後，結果呈嗎啡之陽性反應，有台
    灣尖端先進生技醫藥股份有限公司濫用藥物檢驗報告1 紙、
    及臺灣基隆地方法院檢察署施用毒品犯受保護管束人採尿報
    到編號表、同署受保護管束人（被告）尿液檢體監管紀錄表
    、採尿進行簿等件影本各1 紙附卷可佐，足徵被告之自白與
    事實相符，可以採信。綜上，本案事證明確，被告施用第一
    級毒品之犯行洵堪認定，應依法論科。
二、論罪科刑：
  (一)按毒品危害防制條例係於92年7 月9 日修正公布，自93年1
    月9 日起施行，其中第20條、第23條將施用毒品之刑事處遇
    程序，區分為「初犯」、「五年內再犯」、「五年後再犯」
    。依其立法理由之說明：「初犯」，經觀察、勒戒或強制戒
    治後，應為不起訴處分或不付審理之裁定；經觀察、勒戒或
    強制戒治執行完畢釋放後，「五年內再犯者」，因其再犯率
    甚高，原實施之觀察、勒戒及強制戒治既已無法收其實效，
    爰依法追訴或裁定交付審理。至於經觀察、勒戒或強制戒治
    執行完畢釋放後，「五年後再犯者」，前所實施之觀察、勒
    戒或強制戒治已足以遮斷其施用毒品之毒癮，為其自新及協
    助其斷除毒癮，仍適用「初犯」規定，先經觀察、勒戒或強
    制戒治之程序。從而依修正後之規定，僅限於「初犯」及「
    五年後再犯」二種情形，始應先經觀察、勒戒或強制戒治程
    序。倘被告於5 年內已再犯，經依法追訴處罰，縱其第三次
    （或第三次以上）再度施用毒品之時間，在初犯經觀察、勒
    戒或強制戒治執行完畢釋放五年以後，已不合於「五年後再
    犯」之規定，且因已於「五年內再犯」，顯見其再犯率甚高
    ，原實施觀察、勒戒或強制戒治，已無法收其實效，即應依
    該條例第10條處罰（最高法院95年度台非字第59號、第65號
    判決意旨及最高法院95年第7 次刑事庭會議決議意旨參照）
    。被告有如事實欄所載，於88年12月2 日觀察勒戒執行完畢
    釋放後之5 年內，復因施用毒品案件，經法院裁定送觀察勒
    戒及判決徒刑確定等情，有臺灣高等法院被告前案紀錄表在
    卷可稽。被告既曾於「五年內再犯」，竟又於如事實欄所示
    之時間，施用第一級毒品，揆諸前揭說明，即非屬毒品危害
    防制條例第20條第3 項所定「五年後再犯」之情形，故檢察
    官依法逕行起訴，於法要無不合，合先敘明。
  (二)查海洛因係毒品危害防制條例第2 條第2 項第1 款所定之第
    一級毒品，被告非法施用第一級毒品海洛因之行為，核係犯
    毒品危害防制條例第10條第1 項之施用第一級毒品罪。被告
    因施用而持有第一級毒品海洛因之低度行為，應為其施用第
    一級毒品之高度行為所吸收，均不另論罪。又被告前曾受如
    事實欄所示之有期徒刑執行完畢，有臺灣高等法院被告前案
    紀錄表在卷可按，其於有期徒刑執行完畢後，5 年以內故意
    再犯本件有期徒刑以上之罪，為累犯，應依法加重其刑。爰
    審酌其犯罪之動機、曾有施用毒品之前科仍不知戒除，惟犯
    罪後坦承犯行，且所犯施用毒品犯行乃戕害自己身心健康，
    並未危及他人等一切情狀，量處如主文所示之刑。
據上論斷，應依刑事訴訟法第273 條之1 第1 項、第299 條第1
項前段，毒品危害防制條例第10條第1 項、第23條第2 項，刑法
第11條前段、第47條第1 項，判決如主文。
本案經檢察官乙○○到庭執行職務。
中    華    民    國    98    年    12    月    18    日
                  刑事第一庭法  官  劉桂金
以上正本證明與原本無異。
如不服本判決應於收受送達後10日內向本院提出上訴書狀，並應
敘述具體理由；其未敘述上訴理由者，應於上訴期間屆滿後20日
內向本院補提理由書(均須按他造當事人之人數附繕本)「切勿逕
送上級法院」。
中    華    民    國    98    年    12    月    18    日
                            書記官  劉如純
附錄論罪科刑法條：
毒品危害防制條例第10條第1項
施用第一級毒品者，處6 月以上5 年以下有期徒刑。


司法院資訊處製作；財團法人民間司法改革基金會備份。
